【裁判字號】    99,再易,2
【裁判日期】    990226
【裁判案由】    確認債權存在等
【裁判全文】
臺灣高等法院民事判決                   99年度再易字第2號
再  審原告  健盟水電工程股份有限公司
法定代理人  甲○○
訴訟代理人  林復宏律師
            高靜怡律師
再  審被告  台灣飛利浦股份有限公司
法定代理人  乙○○
上列當事人間確認債權存在等事件，再審原告對於中華民國98年
11 月25日本院98年度上易字第331號確定判決提起再審，本院判
決如下：
    主      文
再審之訴駁回。
再審訴訟費用由再審原告負擔。
    事實及理由
一、本件再審原告起訴主張：
  (一)本院98年度上易字第331號確定判決（下稱原確定判決）有
    民事訴訟法第496條第1項第1款之再審原因：
    本件再審被告起訴確認訴外人九儀國際開發實業有限公司對
    再審原告有新台幣（下同）1,340,932 元之債權存在。原確
    定判決係以與本案不相干之九儀實業有限公司登記資料，認
    定再審原告與九儀國際開發實業有限公司間並非商人間買賣
    ，並不適用民法第127條第8款短期消滅時效。因九儀國際開
    發實業有限公司與九儀實業有限公司為不同之法人格，與再
    審原告有承攬或買賣關係之人為九儀國際開發實業有限公司
    。原確定判決就請求權時效誤用民法第125 條而不適用民法
    第127條第8款及民事訴訟法第222條，有民事訴訟法第496條
    第1項第1款之再審原因。
  (二)原確定判決有民事訴訟法第496條第1項第13款之再審原因：
    1.原確定判決係以系爭棒球場照明燈及燈具買賣並非九儀國
      際開發實業有限公司之營業項目之日常所營業務，故不適
      用民法第127條第8款短期消滅時效。惟依九儀國際開發實
      業有限公司之公司登記資料，其日常營業項目確實為電器
      批發及相關照明設備，九儀國際開發實業有限公司對再審
      原告之請求權自應適用民法第127條第8款短期消滅時效。
    2.九儀國際開發實業有限公司之公司營業項目於94年即已登
      記，惟未經斟酌，依該公司登記資料，九儀國際開發實業
      有限公司之請求權已罹於時效而消滅，再審原告可受較有
      利之裁判，是原確定判決有民事訴訟法第496條第1項第13
      款之再審原因。
  (三)原確定判決有民事訴訟法第497條之再審原因：
    前訴訟程序之一審法院及上訴審法院均有調取再審被告與訴
    外人九儀國際開發實業有限公司之保全程序卷宗（臺灣臺北
    地方法院96年度裁全字第1497號），及執行程序卷宗（臺北
    地院96年度執全字第525號、97年度執字第35037號），作為
    判決基礎。上開保全程序及執行程序卷宗內，均有附九儀國
    際開發實業有限公司之公司變更登記表，並明載該公司營業
    項目為景觀工程業、自動控制設備工程業、交通號誌安裝工
    程業、照明設備安裝工程業等。原確定判決理由則謂九儀實
    業有限公司經營一般進出口貿易、日用百貨、文具用品等買
    賣、螺絲螺帽等五金零件及其原料、產品買賣、通訊器材、
    電子器材等買賣、代理國內外廠商有關前項產品報價、投標
    及經銷業務、礦石批發業等業務。原確定判決漏未斟酌臺灣
    臺北地方法院96年度執全字第525號、97年度執字第35037號
    卷內所附九儀國際開發實業有限公司之公司變更登記表，就
    九儀國際開發實業有限公司對再審原告之請求權是否罹於時
    效而消滅，即為不利於再審原告之認定，顯有就足生影響於
    判決之重要證物漏未斟酌之違誤。
  (四)求為判決：1.本院98年度上易字第331 號及臺灣臺北地方法
    院97年度訴字第4909號確定判決，均廢棄。2.再審被告於前
    訴訟程序第一審之訴駁回。
二、再審被告方面：本件未經言詞辯論，無再審被告之聲明及陳
    述。
三、按再審之訴顯無再審理由者，得不經言詞辯論，以判決駁回
    之，民事訴訟法第502條第2項定有明文。
四、按民事訴訟法第496 條第1項第1款所謂適用法規顯有錯誤，
    係指確定判決所適用之法規顯然不合於法律規定，或與現尚
    有效之判例、解釋顯然違反者而言，不包括認定事實錯誤、
    取捨證據失當、判決不備理由及在學說上諸說併存致發生法
    律上見解歧異等情形在內（最高法院90年台再字第27號判決
    意旨參照）。查原確定判決係認定再審原告與九儀國際開發
    實業有限公司間就棒球場照明燈桿及燈具之買賣非屬商人供
    給商品之情形，故不適用民法第127條第8款規定2 年短期消
    滅時效期間。再審原告主張原確定判決錯誤引用公司登記資
    料等語，經核係就原確定判決認定事實及證據取捨之當否為
    爭執，非屬民事訴訟法第496條第1項第1款之再審理由。
五、按民事訴訟法第496條第1項第13款規定，對於確定終局判決
    ，當事人發現未經斟酌之證物或得使用該證物，如經斟酌可
    受較有利益之裁判者，得提起再審之訴。又所謂發見未經斟
    酌之證物或得使用該證物，係指在前訴訟程序不知有該證物
    ，現始知之，或雖知有此而不能使用，現始得使用者而言。
    倘當事人早知有此證物得使用而不使用，即無所謂發見，自
    不得以之為再審理由（最高法院87年台上字第1160號判決意
    旨參照）。再審原告主張九儀國際開發實業有限公司之之公
    司登記營業項目於94年即已登記等語。則九儀國際開發實業
    有限公司之公司變更登記表即非屬在前訴訟程序不知之證物
    ，或知該證物而不能使用，現始得使用之情形。再審原告主
    張對於原確定判決，發現未經斟酌之證物，經斟酌可受較有
    利益之裁判等語，為不可採。
六、按不得上訴於第三審法院之事件，經第二審確定之判決，如
    就足影響於判決之重要證物，漏未斟酌者，得以再審之訴對
    之聲明不服，民事訴訟法第497 條前段定有明文。查原確定
    判決係以民法第127條第8款所謂「商人、製造人、手工業人
    、手工業人所供給之商品及產品之代價」，係指商人就其所
    供給之商品，及製造人、手工業人就其所供給之產物之代價
    ，此項代價債權多發生於日常頻繁之交易，故賦予較短之時
    效期間以促從速確定，商人所供給之商品代價，係指商人所
    供給其所從事營業項目之商品代價，此方屬商人日常頻繁之
    交易。再審原告與九儀國際開發實業有限公司間就系爭棒球
    場照明燈桿及燈具之買賣，總價高達2,550萬元，為高價特
    殊燈具之買賣，非一般日常可見之普通燈具買賣，故不適用
    短期消滅時效（詳參原確定判決第8頁）。九儀國際開發實
    業有限公司之公司登記資料記載其營業項目為景觀工程業、
    自動控制設備工程業、交通號誌安裝工程業、照明設備安裝
    工程業、交通標示工程業、木材批發業、衛浴設備批發、電
    器批發業、國際貿易業、建築經理業、企業經營管理顧問業
    、室內裝潢業、交通號誌器材批發業等，上開營業事項縱經
    斟酌，不足以影響判決基礎。再審被告主張原確定判決就足
    以影響判決之重要證物，漏未斟酌，有再審理由等語，尚非
    可採。
七、綜上，再審原告主張原確定判決就九儀國際開發實業有限公
    司之公司登記資料漏未審酌，有民事訴訟法第496條第1項第
    1款、第13款及第497條之再審事由等語，為無可採。從而，
    再審原告執此提起本件再審之訴，顯無再審理由，應予駁回
    。
八、據上論結，本件再審之訴顯無理由，依民事訴訟法第502 條
    第2項、第78條，判決如主文。
中    華    民    國    99    年    2     月    26    日
                    民事第二庭
                        審判長法  官  吳謙仁
                              法  官  蘇瑞華
                              法  官  李瓊蔭
正本係照原本作成。
不得上訴。
中    華    民    國    99    年    2     月    26    日
                              書記官  王才生

司法院資訊處製作；財團法人民間司法改革基金會備份。
